最　高　行　政　法　院　裁　定　　　　　　　　　九十一年度裁字第一三五八號
　　聲　請　人　甲○○○○○○.
　　相　對　人　中央健康保險局
　　代　表　人　乙○○
右聲請人因全民健康保險事件，對於中華民國九十年十月十八日本院九十年度裁字第
八○○號裁定，聲請再審。本院裁定如左：
　　主  文
再審之聲請駁回。
再審訴訟費用由聲請人負擔。
　　理  由
一、按當事人對於本院所為裁定聲請再審，必須原裁定具有行政訴訟法第二百七十三
    條第一項、第二項所列情形之一者，始得為之。此觀之同法第二百八十三條準用
    第二百七十三條之規定殊明。次按行政訴訟法第二百七十三條第一款所謂適用法
    規顯有錯誤，係指原裁判所適用之法規與該案應適用之現行法規相違背，或與解
    釋判例有所牴觸者而言。至於法律上見解歧異，聲請人對之縱有爭執，要難謂為
    適用法規錯誤，而據為再審理由。同條項第十一款規定：「為判決基礎之民事或
    刑事判決及其他裁判或行政處分，依其後之確定裁判或行政處分已變更者」，係
    指其後之確定裁判或行政處分，已變更為判決基礎之裁判或行政處分而言。若已
    確定之終局判決，並未因後之確定裁判或行政處分而變更，即不得援引該條款，
    聲請再審。本件聲請人與相對人簽訂有全民健康保險特約醫事機構合約，於民國
    八十五年八月間，經台北縣衛生局查獲容留未具醫師資格人員楊莉芹執行醫療業
    務，並經刑事判決有罪確定在案。相對人乃依全民健康保險醫事服務機構特約及
    管理辦法第三十五條第一項第二款、第二項及行為時全民健康保險特約醫事服務
    機構合約第二十九條第一項（原核定誤植為第二十八條第一項）約定，以八十七
    年十月二日健保查字第八七○七五二七五號函，通知聲請人自八十七年十二月一
    日起終止特約，並自終止特約之日起一年內不得申請特約。聲請人不服，循序提
    起行政訴訟，本件原裁定以相對人八十七年十月二日健保查字第八七○七五二七
    五號函略以：「貴診所（即原告）承辦全民健康保險醫療業務，經查有因違反健
    保法規案，經司法機關判決有罪確定，茲依貴我雙方所簽訂之全民健康保險特約
    醫事服務機構合約第二十八條第一項規定，通知貴診所自八十七年十二月一日起
    終止特約，並自終止特約之日起一年內不得申請特約。」足徵相對人係基於其與
    聲請人締結之醫療保健服務契約關係，以聲請人有違約事由所為終止特約之行為
    ，顯與行政處分之要件不符，聲請人自不得對該終止特約行為，提起訴願、再訴
    願，聲請人復提起行政訴訟，請求撤銷被告終止特約之行為，自非合法，因而駁
    回聲請人前訴訟程序之訴，核其所適用之法規並無與該案應適用之現行法規相違
    背，或與解釋判例有所牴觸之情形，自難謂原裁定有行政訴訟法第二百七十三條
    第一款規定之再審事由。至於聲請人主張相對人八十七年十月二日健保查字第八
    七○七五二七五號函，係行政處分，聲請人應可對之提起訴願及行政訴訟云云，
    核屬聲請人一己法律上見解之歧異，聲請人對之縱有爭執，要難謂為原裁定適用
    法規錯誤，而據為再審理由。次查本件原裁定以聲請人前訴訟程序之訴不合法，
    而未實體審理聲請人之訴，並非以聲請人容留未具醫師資格人員楊莉芹執行醫療
    業務，並經刑事判決有罪為裁判基礎，因此聲請人縱經刑事改判無罪，亦不發生
    行政訴訟法第二百七十三條第十一款「為判決基礎之民事或刑事判決及其他裁判
    或行政處分，依其後之確定裁判或行政處分已變更者」之再審事由。綜上所述，
    本件聲請意旨，以原裁定有行政訴訟法第二百七十三條第一款及第十一款事由，
    對之聲請再審為無理由，應予駁回。
二、依行政訴訟法第二百八十三條、第二百七十八條第二項、第一百零四條、民事訴
    訟法第九十五條、第七十八條，裁定如主文。
中　　華　　民　　國　　九十一　　　年　　　十一　　　月　　二十一　　　日
                    最 高 行 政 法 院  第 二 庭
                                審 判 長 法  官　　　陳　石　獅
                                         法  官      劉  鑫  楨
                                         法  官　　　彭　鳳　至
                                         法  官　　　高　啟　燦
                                         法  官　　　黃　合　文
右  正  本  證  明  與  原  本  無  異
　　　　　　　　　　　　　　　　　　　　 法院書記官　王  福  瀛
中　　華　　民　　國　　九十一　　　年　　　十一　　　月　　二十五　　　日
